最高法院刑事判決　　　　　　一○○年度台上字第五四三四號
上　訴　人　台灣高等法院檢察署檢察官　
被　　　告　徐培馨
　　　　　　王翊馨
上列上訴人因被告等違反毒品危害防制條例等罪案件，不服台灣
高等法院中華民國一○○年七月二十七日第二審更審判決（一○
○年度上更(一)字第六九號，起訴案號：台灣板橋地方法院檢察署
九十六年度偵字第二五八七二、二五八七三號），提起上訴，本
院判決如下：
    主  文
上訴駁回。
    理  由
按刑事訴訟法第三百七十七條規定：上訴於第三審法院，非以判
決違背法令為理由，不得為之；是提起第三審上訴，應以原判決
違背法令為理由，係屬法定要件。如果上訴理由書狀並未依據卷
內訴訟資料具體指摘原判決不適用何種法則或如何適用不當，或
所指摘原判決違法情事，顯與法律規定得為第三審上訴理由之違
法情形不相適合時，均應認其上訴為違背法律上之程式，予以駁
回。原判決以公訴意旨略稱：被告徐培馨、王翊馨自民國九十六
年九月初某日，迄同年十月間某日止，在原台北縣三峽鎮○○路
某處，各以○．四五公克第一級毒品海洛因代價新台幣（下同）
三千元、一公克第二級毒品甲基安非他命代價三千元分別販賣甲
基安非他命二次、海洛因一次予許偉鋕；因認被告二人共同涉犯
毒品危害防制條例第四條第一項販賣第一級毒品、第二項販賣第
二級毒品罪嫌。但經原審調查證據結果，認不能證明被告二人犯
罪，乃撤銷第一審之科刑判決，改判被告二人均無罪。已詳敘其
取捨證據及得心證之理由；對於檢察官所舉證據如何均不足以證
明被告犯罪，亦逐一加以指駁及說明，俱有卷存證據資料可資覆
按。檢察官上訴意旨略稱：（一）、證人許偉鋕、周家賢及曾國
荃等在警詢時，就王翊馨、徐培馨二人販賣毒品之時間、地點、
價格及次數等均指述歷歷，而彼等與被告二人並無深仇宿怨，無
挾嫌誣告之可能。原判決就該不利於被告等之證述不採，採信被
告二人所為「合資購毒」之辯解，而為無罪之判決，洵有欠當。
（二）、民國九十六年十月二十四日上午十時五十分，經警在原
台北縣鶯歌鎮○○○路三五號五樓被告二人住處前查獲渠等身上
共同攜帶海洛因五包（含袋一．九五公克）、甲基安非他命四包
（含袋五．三五公克）、電子秤一台、分裝杓五支、小型夾鍊袋
一包、行動電話三具（門號0000000000、0000000000、00000000
00）。若非販賣而係供己施用，為何未帶施用工具？且為何攜帶
多達九包之數量、電子秤及分裝杓等物？另經被告二人同意後，
經警進入渠租處，扣得海洛因多達三十六包（含袋一四．一五公
克）及甲基安非他命十八包（含袋一一．四五公克）、分裝杓四
支、玻璃球管一支等物，究竟為何人所有？原審未予調查澄清，
亦未於判決內加予說明，即為有利於被告等之無罪判決，允有應
於審判期日調查之證據未予調查及判決理由不備之違法等語。
惟查：檢察官就被告犯罪事實，應負舉證責任，並指出證明之方
法，為刑事訴訟法第一百六十一條所明定。因此，檢察官對於起
訴之犯罪事實，應負實質之舉證責任。倘其所提出之證據，不足
為被告有罪之積極證明，或其闡明之證明方法，無從說服法院形
成被告有罪之心證，基於無罪推定原則，自應為被告無罪之諭知
。又認定犯罪事實所憑之證據，無論直接或間接證據，其為訴訟
上之證明，須於通常一般之人均不致有所懷疑，而得確信其為真
實之程度者，始得據為有罪之認定，倘其證明尚未達到此一程度
，而有合理之懷疑存在時，事實審法院復已就其心證上理由予以
闡述，敘明其如何無從為有罪之確信，因而為無罪之判決，尚不
得任意指為違法。而施用毒品者，其所稱向某人購買或由他人贈
予之供述，須補強證據以擔保其供述之真實性。良以施用毒品者
其供述之憑信性本不及於一般人，況施用毒品者供出來源，因而
破獲者，法律復規定得減輕其刑，其有為偵查機關誘導、或為邀
輕典而為不實陳述之可能，其供述之真實性自有合理之懷疑。因
此施用毒品者關於其向某人購買毒品或由他人所贈之供述，必須
有補強證據佐證，以擔保其供述之真實性，俾貫徹刑事訴訟無罪
推定及嚴格證明之基本原則。而所謂補強證據，指其他證明施用
毒品者關於毒品交易或無償轉讓之供述真實性之相關證據而言，
必須與施用毒品者關於毒品交易或無償轉讓之供述，具有相當程
度之關聯性，而足使一般人對施用毒品者關於毒品交易或無償轉
讓之供述，並無合理之懷疑存在，而得確信其為真實，始足當之
。原判決已敘明檢察官認被告二人有販賣海洛因及甲基安非他命
予許偉鋕，除許偉鋕先後不一之供述外，未有何補強證據。且許
偉鋕就向被告二人購買毒品之時間、數量、價格，固於警詢及偵
查中為相同之證述。惟其就九十六年十月二十四日十六時三十分
，在原台北縣三峽鎮○○路一五一號三樓其住處為警搜索起獲之
海洛因一小包，供稱係另向「阿昆（音同）」者所購買（見偵字
第二五八七二號卷第六五至六六頁）。則距其在警詢、偵訊中所
供向被告二人購買毒品之時間已近一個月，自難以該為警查獲之
海洛因據為其所供之補強證據。又依卷附台北市政府警察局於一
○○年三月十七日以北市警刑四字第10031277500 號檢送之許偉
鋕與被告二人之行動電話通聯譯文（見原審卷第三七至七八頁）
，顯示二者間之通話，僅自九十六年八月十八日至同年十月七日
止，其餘九十六年八月十八日前或同年十月七日後，並無通聯紀
錄。稽之許偉鋕在警詢、偵訊供述向被告二人購買毒品之時間為
九十六年九月初（二次），另二次（在第二次後，第五次前）記
不得，及九十六年九月底。據此，該期間（即九十六年九月份）
內，許偉鋕與被告二人之通聯紀錄僅七通： 96年9月29日12時
06分55秒96年9月29日22時28分41秒96年9月29日22時30分11
秒96年9月30日10時50分56秒96年9月30日10時56分49秒96
年9月30日10時58分52秒96年9月30日11時41分46秒。是自九十
六年八月十八日至同年九月二十九日十二時六分五十五秒止，二
者間並無通話紀錄。依起訴事實所載被告二人係以行動電話作為
販賣毒品之聯絡工具，惟於該期間卻與許偉鋕無通話紀錄，自難
據以認定屬實。再依許偉鋕於警詢、偵訊之供述，其係於九十六
年「九月底」向「小黑」以新台幣（下同）三千元購買○．四五
公克之海洛因。然據第通（九月二十九日，已是九月底）之內
容係詢問王翊馨有無安非他命（因「男生」、「硬的」係甲基安
非他命暗號）（見原審卷第七二頁），已與許偉鋕所證不符。至
前開第至通，通話內容固有提到數量（「要調半錢」、「等
一下跟你拿81」）、地點（火車站）及金額（許偉鋕稱「現在剩
一仟八」、「等一下補妳啦，不要嗎」）等（見原審卷第七三至
七四頁）。然乏毒品種類，自難憑以認定究係海洛因或甲基安非
他命之交易，且交易地點（火車站），亦與許偉鋕所證係在三峽
鎮○○路路邊（見偵字第二五八七三號卷第四六頁）不符（三峽
未有火車經過），是依卷附電話通聯譯文內容，亦與許偉鋕於警
詢、偵訊所證不符。從而。許偉鋕於警詢、偵訊指稱曾向被告二
人購買海洛因及甲基安非他命施用云云，是否可採，尚有可疑。
另被告二人固被查獲海洛因五包及甲基安非他命四包、電子磅秤
一台、分裝杓五支、分裝袋一包及行動電話三支（門號00000000
00、0000000000、0000000000），經鑑驗結果分別屬第一級毒品
海洛因（驗後淨重計0.96公克）、第二級毒品甲基安非他命（驗
前毛重5.35公克，經取樣0.1公克鑑定，驗餘毛重5.25公克），
有內政部警政署刑事警察局九十六年十二月四日刑鑑字第096017
0653號及法務部調查局九十六年十一月二十四日調科壹字第0962
3079260 號鑑定書等在卷。惟被告二人均坦承施用毒品，且為警
查獲後，皆因施用毒品行為接受觀察勒戒及強制戒治，有原審法
院被告前案紀錄表及台灣板橋地方法院九十六年度毒聲字第二七
六○、二七六一號、九十七年度毒聲字第一三五○、一六○五號
等裁定附卷。則渠等供述扣案毒品係供伊二人自己施用、電子秤
係供購入毒品秤重之用、夾鏈袋係分裝毒品以便控制施用數量之
用，與施用毒品行為間並無扞格，以查獲之數量而言，亦無違常
理。況許偉鋕在警詢、偵訊指稱被告二人販賣毒品之時間，距被
查獲日，相隔月餘，亦難以被告二人於一個月後遭查獲持有毒品
之事實，據以證明被告二人確曾於一個月前販賣毒品予許偉鋕之
行為，並作為許偉鋕上開不利被告等供證之補強證據。至被告二
人為警查獲後，同意帶同警察至五樓住處，查獲周家賢、陳峰琪
等人持有毒品，並扣得海洛因多達三十六包（含袋一四．一五公
克）及甲基安非他命十八包（含袋一一．四五公克）、分裝杓四
支、玻璃球管一支等物。惟上開毒品業經陳峰琪坦承為其所有（
見偵字第一八七號卷第四一頁），且經周家賢指述無誤（見同上
偵卷第三五頁），而周家賢、陳峰琪均供證另有購用毒品之來源
，未向被告二人購買毒品（見同上偵卷第三四至三九、四○至四
四頁，偵字第二五八七二號卷第六八至六九頁）。均無何許偉鋕
關於向被告二人購買毒品之供述具真實性之相關證據。是許偉鋕
之證述，尚有相當合理之懷疑存在，並未達於可確信其真實之程
度。而本件檢察官係起訴被告二人販賣予許偉鋕之犯行，尚與曾
國荃無涉，是曾國荃所供曾向被告二人購買甲基安非他命乙情，
縱令屬實，亦無從據以證明被告二人曾販賣毒品予許偉鋕之犯行
。此外，復查無其他積極證據足以證明被告二人有販賣海洛因及
甲基安非他命犯行，因認被告二人被訴犯行，尚屬不能證明等旨
。檢察官復未提出適合於證明被告二人確有該部分犯行之積極證
據，以說服法院形成其有罪之心證，檢察官上訴意旨乃就原判決
明白論斷，及原審採證認事職權之行使，任意指摘，自不足據以
辨認原判決已具備違背法令之形式，核與法律規定得為第三審上
訴理由之違法情形不相適合。應認檢察官之上訴均違背法律上之
程式，併予駁回。
據上論結，應依刑事訴訟法第三百九十五條前段，判決如主文。
中    華    民    國  一○○  年    十    月    五    日
                      最高法院刑事第四庭
                          審判長法官  洪  文  章  
                                法官  王  居  財  
                                法官  郭  毓  洲  
                                法官  韓  金  秀  
                                法官  沈  揚  仁  
本件正本證明與原本無異
                                      書  記  官  
中    華    民    國  一○○  年    十    月    六    日
                                                     m